臺灣板橋地方法院刑事判決　　　　　　　　　　　　　九十一年度訴字第二九九號
　　公　訴　人　臺灣板橋地方法院檢察署檢察官
　　被　　　告　乙○○
右列被告因毀損案件，經檢察官提起公訴（八十九年度偵字第一五四二八號），本院
判決如左：
    主  文
乙○○毀壞他人建築物，處有期徒刑柒月。
    事  實
一、乙○○因其所有位於臺北縣土城市○○路四十九巷五號房屋 (含一樓、地下室)
    、屋旁增建之建築物及前開房屋所坐落基地應有部分，於民國八十九年六月間業
    經本院民事執行處拍賣，已拍定由甲○○買受而取得所有權，乃心有不甘，明知
    其已非前開房地之所有權人，且本院民事執行處已訂於同年八月十日至現場執行
    點交，竟於同年八月六日晚上七時許，僱用不知情之工人將屋旁增建建築物之重
    要部分之磚造牆壁及屋頂拆毀一部分，致建築物之一部失其效用，又將前開土城
    市○○路四十九巷五號房屋內之木質天花板、木材隔間及木板床等裝潢亦予拆毀
    ，足以生損害於甲○○。
二、案經甲○○訴請臺灣板橋地方法院檢察署檢察官偵查起訴。
    理  由
一、訊據被告乙○○固坦承於右揭時地僱工拆除房屋之牆壁及屋內之天花板等裝潢等
    情，惟矢口否認有何毀損犯行，辯稱：該增建物係違建，是社區的人強迫伊拆除
    ，且伊不知法院有通知要點交房屋，又伊並非故意破壞天花板、隔間等裝潢，伊
    是要整修，尚未清走云云。經查：
  (一)右揭事實業據告訴人甲○○於偵查中指訴綦詳，且有告訴人所提出之現場照片二
    十八張、建物所有權狀影本一件、本院於八十九年七月一日發給之權利移轉證書
    影本一件，以及告訴人於八十九年八月六日至臺北縣警察局土城分局清水派出所
    備案之勤務紀錄在卷可稽。又本院民事執行處於八十九年八月十日至現場執行點
    交，執行筆錄記載「屋內之裝潢、天花板大部分已被破壞，增建部分之外牆已被
    破壞，不堪使用。地下室之內物品凌亂，隔間已被破壞，僅留廢棄物、並無價值
    之物品，債務人已搬遷」，亦有本院八十八年度執字第九二九九號民事執行卷宗
    內之執行筆錄可稽，可見被告原有之位於土城市○○路四十九巷五號房屋 (含一
    樓、地下室) 、屋旁增建之建築物及前開房屋所坐落基地應有部分，於八十九年
    六月間業已由本院民事執行處拍定，經本院民事執行處於八十九年七月初發給權
    利移轉證書，告訴人已取得前開房地之所有權，而被告確於八十九年八月六日僱
    工將屬告訴人所有之增建建築物之磚造牆壁及屋頂拆毀一部分，及將土城市○○
    路四十九巷五號房屋內之木質天花板、木材隔間及木板床等裝潢予以拆毀無訛。
  (二)被告雖辯稱：不知法院有通知要點交房屋云云，惟查，本院民事執行處於前開房
    地拍定後，於八十九年六月二十八日曾發函通知執行債務人即被告前開房地已於
    同年六月二十一日拍定，買受人為告訴人甲○○，並命被告於七日內將不動產權
    利證書送交法院，該通知函文已於同年七月四日送達於被告。又本院民事執行處
    於同年七月七日又發執行命令，命被告於十五日內自行將前開房地點交與買受人
    即告訴人甲○○接管，該執行命令於同年七月十二日送達於被告。再本院民事執
    行處於同年七月二十日、七月二十五日復又通知將於同年八月十日上午九時三十
    分至現場執行履勘及點交前開房地，該等通知函文分別於同年七月二十五日、七
    月三十一日送達於被告，以上事實有相關通知函稿及送達證書附於本院八十八年
    度執字第九二九九號民事執行卷宗內可按，被告屢受通知，猶辯稱不知法院有通
    知要點交房屋云云，顯不足取。
  (三)從而，被告既經本院民事執行處於八十九年七月間通知應自行將前開房地點交與
    買受人即告訴人甲○○接管，當知其就前開房地業已喪失所有權，已無任何處分
    權利，則其拒絕自行點交，明知法院即將強制執行點交，於強制執行之前僱工將
    增建建築物之磚造牆壁及屋頂拆毀一部分，又將土城市○○路四十九巷五號房屋
    內之天花板、隔間及木板床等裝潢予以拆毀，顯係因不滿其房地遭拍賣而故意洩
    憤之舉，其稱：是社區的人強迫伊拆除云云，無非其卸責之託詞。而被告所謂將
    土城市○○路四十九巷五號房屋內之天花板、隔間等裝潢拆除是要整修，尚未清
    走云云，依卷附現場照片所示凌亂、棄置之情形觀之，亦顯見其係故意搗毀裝潢
    ，意在以此情狀移轉房屋之占有，其前揭所辯均屬事後諉責之詞，洵非可採。
  (四)本件被告故意毀損之犯行已明，被告雖另聲請傳訊社區的人到庭證明是社區的人
    強迫其拆除增建之違建物，然查，該屋旁增建之建築物無論是否為違章建築，依
    法被告均已無處分該增建物之權利，縱使社區住戶要求其拆除，亦然。本件被告
    謂：是社區的人強迫伊拆除云云，乃其託詞，業如前述，是應無傳喚該社區住戶
    到庭作證之必要。本件事證明確，被告犯行足堪認定。
二、按刑法第三百五十三條之毀壞建築物罪，係指對於建築物之物質上加以破壞，致
    其效用之全部或一部喪失者而言。附著房屋之牆壁，既為房屋之重要部分，如有
    毀壞，則不論其為全部或一部，苟因此致該房屋原來效用之全部或一部喪失，均
    應以該罪既遂論，最高法院著有二十四年上字第二二五三號判例可資參照。查被
    告將土城市○○路四十九巷五號屋旁增建建築物之磚造牆壁及屋頂拆毀一部分，
    依卷附之現場照片所示，該增建物前側之屋頂業已拆毀 (見偵查卷內編號四、五
    之照片，並參照本院八十八年度執字第九二九九號民事執行卷宗內之鑑價報告書
    所附之增建物原貌照片) ，而該增建物右側磚造牆壁又已拆毀大半 (見偵查卷內
    編號七、八之照片) ，可見該建築物確已喪失一部分之效用，是核被告所為，係
    犯刑法第三百五十三條第一項之毀壞建築物罪。又被告將土城市○○路四十九巷
    五號房屋內之天花板、隔間及木板床等裝潢予以拆毀，則係犯刑法第三百五十四
    條之毀損罪。被告僱請不知情之工人毀壞增建建築物之磚造牆壁及屋頂，為間接
    正犯。又被告以一行為觸犯上開二罪名，為想像競合犯，依刑法第五十五條之規
    定，應從重之毀壞建築物罪處斷。爰審酌被告之素行狀況、犯罪動機、手段、目
    的、所生危害及犯罪後猶狡詞否認犯行，未見悔意等一切情狀，量處如主文所示
    之刑。
據上論斷，應依刑事訴訟法第二百九十九條第一項前段，刑法第三百五十三條第一項
、第三百五十四條、第五十五條，罰金罰鍰提高標準條例第一條前段，判決如主文。
本案經檢察官陳炎辰到庭執行職務。
中      華      民      國    九十一    年      三      月     二十     日
                                臺灣板橋地方法院刑事第五庭
                                    法  官    戴   嘉   清
右正本證明與原本無異
如不服本判決應於送達後十日內向本院提出上訴狀
                                    書記官    陳   春   銘
中      華      民      國    九十一    年      三      月    二十七    日
附錄本案論罪科刑法條全文：
刑法第三百五十三條
毀壞他人建築物、礦坑、船艦或致令不堪用者，處六月以上五年以下有期徒刑。
因而致人於死者，處無期徒刑或七年以上有期徒刑；致重傷者，處三年有以下有期徒
刑。
第一項之未遂犯罰之。
刑法第三百五十四條
毀棄、損壞前二條以外之他人之物或致令不堪用，足以生損害於公眾或他人者，處二
年以下有期徒刑、拘役或五百元以下罰金。
